【裁判字號】    97,消債更,96
【裁判日期】    970630
【裁判案由】    更生事件
【裁判全文】
臺灣臺南地方法院民事裁定            97年度消債更字第96號
債  務  人  甲○○
上列當事人因消費者債務清理事件聲請更生，本院裁定如下：
    主  文
債務人甲○○自民國九十七年六月三十日十七時起開始更生程序
。
    理  由
一、按債務人不能清償債務或有不能清償之虞，且無擔保或無優
    先權之債務總額未逾新臺幣（下同）1,200 萬元者，於法院
    裁定開始清算程序或宣告破產前，得向法院聲請更生。法院
    開始更生程序之裁定，應載明其年、月、日、時，並即時發
    生效力，消費者債務清理條例第3條、第42條第1項、第45條
    第1 項定有明文。又按債務人對於金融機構因消費借貸、自
    用住宅借款、信用卡或現金卡契約而負債務，在聲請更生或
    清算前，應提出債權人清冊，以書面向最大債權金融機構請
    求協商債務清償方案，並表明共同協商之意旨，而消費者債
    務清理條例施行前，債務人依金融主管機關協調成立之中華
    民國銀行公會會員辦理消費金融案件無擔保債務協商機制與
    金融機構成立協商者，不得聲請更生或清算，但因不可歸責
    於己之事由，致履行顯有重大困難者，不在此限，消費者債
    務清理條例第151條第1項、第5項定有明文。
二、聲請意旨略以：債務人甲○○現從事元氣補給站（大腸+ 香
    腸）之營業活動，平均每月營業額未扣除成本為21,000元，
    除此營業額外，無其他財產，然累計債務總金額已達1,035,
    413元，前曾依照中華民國銀行公會會員辦理消費金融案件
    無擔保債務協商機制，與安泰銀行等9家銀行成立協商，每
    月應還款金額為11,474元，惟債務人因公司裁編致無收入來
    源，又患有缺血性心臟病無法正常就業，致無法履行協商條
    件，且債務人現每月亦須付子女教育費、全家健保費、基本
    生活費及扶養之費用至少26,214元，已達不能清償或有不能
    清償之虞，且有不可歸責於己致履行顯有重大困難之事由，
    符合消費者債務清理條例第3條、第151條第5項但書之規定
    ，爰依上開規定，提出財產及收入狀況說明書、債權人清冊
    、債務人清冊，聲請更生等語。
三、經查：
(一)債務人主張其現從事元氣補給站（大腸+香腸）之營業活動
    ，平均每月營業額未扣除成本為21,000元，除此營業額外，
    無其他財產，然負債總額為1,188,224元。債務人曾於消費
    者債務清理條例施行前，與各債權銀行就無擔保債務成立協
    商，約定每月償還11,474元，共分120期。債務人雖從事營
    業活動，但屬小規模營業活動之事實，業據提出債權人清冊
    、債務人清冊、財產及收入狀況說明書、全國財產稅總歸戶
    財產查詢清單、元氣補給站之收支日記簿、協議書、無擔保
    債務還款計劃，並經本院調取債務人之郵政、勞、健保及集
    保資料、電子稅務閘門財產所得調件明細表、財政部臺灣省
    南區國稅局所得稅之申報資料等情，堪認債務人確已達不能
    清償債務或有不能清償之虞之程度。又依債務人所提債權人
    清冊向各別債權人函詢，聲請人無擔保或無優先權之債務總
    額亦確實未逾1,200萬元等情，亦有各債權人債權陳報狀可
    憑。另聲請人前未曾經法院宣告清算程序或宣告破產，亦未
    曾依消費者債務清理條例或破產法之規定而受刑之宣告等情
    ，亦有本院民事紀錄科查詢表、臺灣高等法院被告前案紀錄
    表在卷可憑。
(二)又本件債務人雖曾於消費者債務清理條例施行前，與各債權
    銀行就無擔保債務以上述條件成立協商，然債務人現從事元
    氣補給站（大腸+香腸）之營業活動，平均每月營業額未扣
    除成本為21,000元等情，業據提出收支日記簿1份、照片3幀
    為憑，扣除其每月應償還協商金額11,474元，所剩無幾，已
    難維持其基本生活所需，況債務人尚有配偶及2名子女 (分
    別86年9月25日生、89年12月6日生)待扶養，亦有其提出之
    戶籍謄本可稽，另債務人自96年9月4日起因患有缺血性心臟
    病併心絞痛，不宜提重物或從事負荷過重之勞動，且須長期
    追蹤複查乙節，亦債務人提出之行政院衛生署台南醫院新化
    分院診斷證明書2紙附卷可稽，則債務人因此無法正常就業
    及無收入來源既係因身體因素所致，其主張係因不可歸責於
    己之事由，致履行上開協議顯有重大困難，自堪採信。
四、綜上所述，債務人僅係一般消費者，並未從事營業，其已達
    不能清償債務或有不能清償之虞之程度，其中無擔保或無優
    先權之債務，在1200萬元以下，之前雖與各債權銀行達成協
    議，但因不可歸責於己之事由，致履行上開協議顯有重大困
    難，且未經法院裁定開始清算程序或宣告破產，又查無消費
    者債務清理條例第6條第3項、第8 條或第46條各款所定駁回
    更生聲請之事由存在，則債務人聲請更生，應屬有據，爰裁
    定如主文。
中    華    民    國    97    年     6    月    30    日
                  民事第一庭  法  官  高榮宏
以上正本係照原本作成。
本裁定不得抗告。
本裁定已於97年7月2日12時公告。
中    華    民    國    97    年    6     月    30    日
                              書記官  陳淑芬


司法院資訊處製作；財團法人民間司法改革基金會備份。
